臺灣嘉義地方法院民事判決
110年度嘉簡字第662號
原      告  吳汶民  
被      告  黃逸翔  
法定代理人  黃君瑜  
上列當事人間請求侵權行為損害賠償事件，原告就本院110年度
金訴字第26號詐欺案件提起刑事附帶民事訴訟，經本院刑事庭以
110年度附民字第39號裁定移送而來，本院於民國110年10月21日
言詞辯論終結，判決如下：
    主      文
被告應給付原告新臺幣400,000元，及自民國110年3月18日起至
清償日止，按年息5％計算之利息。
本判決得假執行。 
    事實及理由
一、本件被告經合法通知，未於言詞辯論期日到場，核無民事訴
    訟法第386條各款所列情形，爰依民事訴訟法第385條第1項
    前段規定，准原告之聲請，由其一造辯論而為判決。
二、原告主張：被告於民國109年10月13日起經由訴外人林坤霆
    引介，加入其所屬於通訊軟體微信暱稱「野原新之助」、「
    大葉天」等人所組成之電信詐欺集團(下稱系爭詐欺集團) 
    ，被告明知該組織為3人以上、具有持續性、牟利性及結構
    性且目的係對民眾實施詐騙，以圖取不法利益，竟與上開成
    員共同意圖為自己不法之所有，同時基於以不正方法由自動
    付款設備取得他人之物、三人以上共同詐欺取財、參與詐欺
    犯罪組織、隱匿特定犯罪所得去向而洗錢之犯意聯絡，加入
    系爭詐欺集團擔任車手(負責提取詐騙款項之人)，由系爭詐
    欺集團之成年成員，在不詳處所成立詐騙電信機房，並於附
    表所示之時間，以附表所示之詐騙方法，向原告進行詐騙，
    致其陷於錯誤，依系爭詐欺集團成員指示，將附表所示之物
    品放置於指定處所，而被告依照訴外人林坤霆之調度，於附
    表所示之日擔任系爭詐欺集團車手，接獲「野原新之助」(
    又稱「三支雨傘飄」)、「大葉天」以微信通訊軟體指示後
    ，前往附表所示之地點取走詐騙所得之物品，並依指令於附
    表所示之時間，將原告所交付之帳戶提款卡插入自動櫃員機
    ，並輸入提款卡密碼，致自動付款設備對真正持卡人之識別
    陷於錯誤，誤認被告係有權持用提款卡之人，而以此不正方
    法接續從自動付款設備提領附表所示之款項。嗣被告依照「
    野原新之助」(又稱「三支雨傘飄」)、「大葉天」、林坤霆
    等人之指示，將詐欺所得攜至不特定地點繳回，經上開人等
    核算並扣除其報酬後，將剩餘款項繳回予真實姓名年籍不詳
    之系爭詐欺集團上游成員，原告因而受有新臺幣（下同）46
    8,000元之財產上損害，包括提款卡遭盜領149,000元、現金
    150,000元、金飾共計13件，1件約2錢以13,000元，共計169
    ,000元（計算式：13000×13＝169000），僅向被告請求400,0
    00元，爰依民法第184條第1項前段、第185條之規定，提起
    本件訴訟等語，並聲明：如主文第1項所示。
三、被告方面：被告經合法通知，未於言詞辯論期日到場，亦未
    曾提出書狀作何聲明及陳述。
四、得心證之理由：
　㈠本件原告主張被告加入系爭詐欺集團擔任車手，與系爭詐欺
    集團所屬成員，於109年11月20日共同對原告為詐欺行為，
    致原告陷於錯誤，詐騙時間、交付物品、詐騙方法如附表所
    示，致原告因而受有149,000元、現金150,000元及金飾共計
    13件之損害；而被告上開行為，係犯三人以上共同詐欺取財
    罪，前經本院110年度金訴字第26號刑事判決判處被告有期
    徒刑1年6月在案等情，經本院依職權查閱上開刑事確定判決
    全卷屬實，而被告已於相當期間受合法通知，於言詞辯論期
    日未到場，亦未提出書狀作何聲明或陳述，依前揭規定，視
    同自認，堪認原告上開主張為真實。
　㈡按因犯罪而受損害之人，於刑事訴訟程序得附帶提起民事訴
    訟，對於被告及依民法負賠償責任之人，請求回復其損害。
    前項請求之範圍，依民法之規定；因故意或過失，不法侵害
    他人之權利者，負損害賠償責任；數人共同不法侵害他人之
    權利者，連帶負損害賠償責任。不能知其中孰為加害人者亦
    同。造意人及幫助人，視為共同行為人；連帶債務之債權人
    ，得對於債務人中之一人或數人或其全體，同時或先後請求
    全部或一部之給付。連帶債務未全部履行前，全體債務人仍
    負連帶責任。刑事訴訟法第487條、民法第184條第1項前段
    、第185條、第273條分別定有明文。本件被告與系爭詐欺集
    團之不詳成員基於詐欺取財之犯意聯絡，共同實施前揭詐欺
    取財行為，使原告陷於錯誤，誤信為真，致原告受有遭盜領
    及現金款項共計299,000元及如附表所示金飾之損害，且原
    告所受之損害與被告上開行為間具有相當因果關係，則原告
    依侵權行為法律關係，請求被告負損害賠償責任，自屬有據
    。
　㈢按負損害賠償責任者，除法律另有規定或契約另有訂定外，
    應回復他方損害發生前之原狀；不能回復原狀或回復顯有重
    大困難者，應以金錢賠償其損害。民法第213條第1項、第21
    5條定有明文。而當事人已證明受有損害而不能證明其數額
    或證明顯有重大困難者，法院應審酌一切情況，依所得心證
    定其數額。民事訴訟法第277條前段、第222條第2項定有明
    文。原告主張遭盜領149,000元及現金150,000元，如附表所
    示金飾之損害169,000元，共計受有468,000元之損失，有本
    件刑事卷證可證，其中有關金飾部分，原告固未能提出該金
    飾價值之證明文件，然原告既已證明該如附表所示金額遭竊
    而受有損害，依上規定，自應由本院審酌一切情形定其數額
    ，本院審酌原告業已陳報附表所示金飾13件之總重量及其具
    體計算公式到院（見本院卷第37、57頁），再參酌本案案發
    當日109年11月20日金飾回收價格每錢約為6,170元，依此計
    算，原告就金飾財物所受損害額應為160,420元（計算式：6
    ,170元/錢×2錢×13件＝160,420），此為本院審酌一切情況依
    心證所定之數額。則原告就如附表所示金飾之損害160,420
    元、遭盜領149,000元及現金150,000元，共計原告受有459,
    420元之損失，從而，原告依侵權行為之法律關係，僅請求
    被告賠償400,000元及自刑事附帶民事起訴狀繕本送達翌日
    （即110年3月18日）起至清償日止，按年息5％計算之利息，
    洵屬有據，應予准許。
五、本判決係適用簡易程序所為被告敗訴之判決，依民事訴訟法
    第389條第1項第3款規定，應依職權宣告假執行。
六、本件原告係於刑事訴訟程序提起民事訴訟，經本院刑事庭裁
    定移送前來，依刑事訴訟法第504條第1項規定，無庸繳納裁
    判費，且本件訴訟繫屬期間亦未增生訴訟費用事項，故無訴
    訟費用負擔問題，併予敘明。　　　　　　
中　　華　　民　　國　　110 　年　　10　　月　　28　　日
                  臺灣嘉義地方法院嘉義簡易庭
                                  法　官　羅紫庭
以上正本係照原本作成。
如對本判決上訴，須於判決送達後20日內向本庭（嘉義市文化路
308之1號）提出上訴狀（均須按他造當事人之人數附繕本）。如
委任律師提起上訴者，應一併繳納上訴審裁判費。
中　　華　　民　　國　　110 　年　　10　　月　　28　　日
                                  書記官  葉昱琳
附表：
 被害人 被詐騙時間 交付物品 (新臺幣) 詐騙方法 提領之時間、地點及金額(新臺幣)  原告 吳汶民 109年11月20日17時54分許 郵局帳號000-00000000000000號帳戶之金融卡 假冒檢察官，佯以其涉嫌收受贓物案件，須交付現金、金飾、帳戶存摺及金融卡為由，要求原告將前開物品置放於對方指定處所，致原告陷於錯誤，於109年11月20日18時20分許，將前開物品交付予被告。嗣被告將前開物品轉交給詐欺集團成員「野原新之助」後，再依「野原新之助」之指示持前開金融卡於前開時間、地點，以未經原告授權而輸入提款卡密碼之不正方法，提領前開金額。 109年11月20日18時21分至18時23分許，在嘉義縣○○鎮○○街00○0號郵局ATM，提領前開帳戶共149,000元   現金150,000元     金飾13件